臺灣新北地方法院刑事判決
110年度審交易字第939號
公  訴  人  臺灣新北地方檢察署檢察官
被      告  鄭子承




上列被告因過失傷害案件，經檢察官提起公訴（110年度偵字第1
3926號），被告於準備程序中就被訴事實為有罪之陳述，本院裁
定進行簡式審判程序，茲判決如下：
    主  文
鄭子承汽車駕駛人，無駕駛執照駕車因而過失傷害人，處拘役肆
拾日，如易科罰金，以新臺幣壹仟元折算壹日。
    事  實
一、鄭子承明知其僅考領普通小型車駕駛執照，未考領普通重型
    機車駕駛執照，依法不得騎乘普通重型機車，竟仍於民國10
    9年11月13日6時38分許，騎乘車牌號碼000-000號普通重型
    機車行經新北市○○區○○○路000號前，應注意變換車道時應開
    啟方向燈且禮讓直行車先行，而依當時天氣晴、日間自然光
    線、柏油路面乾燥、無缺陷、無障礙物、視距良好，並無不
    能注意之情況，竟未開啟方向燈並禮讓直行車先行，貿然由
    內側車道切往外側車道，致後方騎乘車牌號碼000-0000號普
    通重型機車之劉軒愷為防免碰撞、緊急剎車而自摔，致其受
    有雙上肢多處擦挫傷之傷害。
二、案經劉軒愷訴由新北市政府警察局蘆洲分局報告臺灣新北地
    方檢察署檢察官偵查起訴。
    理  由
一、按除被告所犯為死刑、無期徒刑、最輕本刑為3 年以上有期
    徒刑之罪或高等法院管轄第一審案件者外，於第一次審判期
    日前之準備程序進行中，被告先就被訴事實為有罪之陳述時
    ，審判長得告知被告簡式審判程序之旨，並聽取當事人、代
    理人、辯護人及輔佐人之意見後，裁定進行簡式審判程序，
    刑事訴訟法第273 條之1 第1 項定有明文。本件被告所犯係
    死刑、無期徒刑、最輕本刑為3 年以上有期徒刑以外之罪，
    其於準備程序中就被訴事實為有罪之陳述，經本院告知簡式
    審判程序之旨，並聽取公訴人及被告之意見後，認宜進行簡
    式審判程序，爰依上開規定裁定行簡式審判程序。
二、上揭事實，業據被告於本院準備程序及審理時均坦承不諱，
    核與告訴人劉軒愷於警詢及偵查中之指述情節相符，並有道
    路交通事故現場圖、道路交通事故調查報告表（一）（二）
    、車損及現場照片、監視錄影光碟暨翻拍照片、新北市政府
    車輛行車事故鑑定會新北車艦字第0000000號鑑定意見書在
    卷可稽，被告之自白堪予採信。且按汽車在同向二車道以上
    之道路，變換車道時，應讓直行車先行，並注意安全距離；
    又變換車道時，應先顯示欲變換車道方向之燈光或手勢，道
    路交通安全規則第98條第1 項第6 款、第91條第1 項第6 款
    分別定有明文，而依卷附道路交通事故調查報告表（一）所
    示，本案事故發生時，天氣晴、日間自然光線、柏油路面乾
    燥、無缺陷、無障礙物、視距良好，並無不能注意之情事，
    被告竟未顯示方向燈並禮讓直行車先行而貿然變換車道，致
    告訴人因被告之過失行為受有如事實欄所示之傷害等情，亦
    有新光吳火獅紀念醫院於109年11月13日出具之乙種診斷證
    明書在卷可資佐證，被告之過失駕駛行為與告訴人所受傷害
    結果間，顯有相當因果關係，本件事證明確，被告犯行應堪
    認定。
三、按汽車駕駛人，無駕駛執照駕車、酒醉駕車、吸食毒品或迷
    幻藥駕車、行駛人行道或行經行人穿越道不依規定讓行人優
    先通行，因而致人受傷或死亡，依法應負刑事責任者，加重
    其刑至二分之一，道路交通管理處罰條例第86條第1 項定有
    明文。經查，被告所為如事實欄所示之過失傷害犯行時並未
    領有合格普通重型機車駕駛執照，有公路監理電子閘門（證
    號查詢機車駕駛人）在卷可憑（見偵查卷第31頁），竟仍無
    照駕車上路，因而致告訴人受傷，則其所犯過失傷害罪自應
    依上開規定加重其刑。復按刑法總則之加重，係概括性之規
    定，所有罪名均一體適用；刑法分則之加重，係就犯罪類型
    變更之個別犯罪行為予以加重，成為另一獨立之罪名；道路
    交通管理處罰條例第86條第1 項關於汽車駕駛人，無駕駛執
    照駕車、酒醉駕車、吸食毒品或迷幻藥駕車、行駛人行道或
    行經行人穿越道不依規定讓行人優先通行，因而致人受傷或
    死亡，依法應負刑事責任者，加重其刑至二分之一之規定，
    係就刑法過失傷害罪之基本犯罪類型，對於加害人為汽車駕
    駛人，於從事駕駛汽車之特定行為時，或於行駛人行道、行
    經行人穿越道之特定地點，不依規定讓行人優先通行，因而
    致人受傷或死亡之特殊行為要件予以加重處罰，已就原犯罪
    類型變更之個別犯罪行為予以加重，而成另一獨立之罪名，
    自屬刑法分則加重之性質（最高法院92年度第1 次刑事庭會
    議決議、99年度台非字第198 號判決意旨參照）。是核被告
    所為，係犯道路交通管理處罰條例第86條第1 項、刑法第28
    4 條前段之汽車駕駛人，無駕駛執照駕車，因而犯過失傷害
    罪，並應依前揭道路交通管理處罰條例之規定加重其刑。爰
    審酌被告之素行、智識程度、家庭經濟狀況、過失程度、告
    訴人所受傷害之情形，以及迄今仍未與告訴人達成和解賠償
    損害之犯後態度等一切情狀，量處如主文所示之刑，並諭知
    易科罰金之折算標準，以資懲儆。
據上論斷，應依刑事訴訟法第273 條之1 第1 項、第299 條第1
項前段，刑法第284 條前段、第41條第1 項前段，刑法施行法第
1 條之1 第1 項，判決如主文。
本案經檢察官吳秉林提起公訴，檢察官陳漢章到庭執行職務。
中　　華　　民　　國　　111 　年　　1 　　月　　20　　日
                  刑事第二十四庭  法  官  徐子涵
上列正本證明與原本無異。
如不服本判決，應於判決送達後20日內敘明上訴理由，向本院提
出上訴狀 (應附繕本) ，上訴於臺灣高等法院。其未敘述上訴理
由者，應於上訴期間屆滿後20日內向本院補提理由書「切勿逕送
上級法院」。
                                  書記官　游士霈　　　　
中　　華　　民　　國　　111 　年　　1 　　月　　20　　日
附錄本案論罪科刑法條全文：
中華民國刑法第284條
因過失傷害人者，處1 年以下有期徒刑、拘役或10萬元以下罰金
；致重傷者，處3 年以下有期徒刑、拘役或30萬元以下罰金。